【裁判字號】    91,訴,1692
【裁判日期】    920325
【裁判案由】    
【裁判全文】
臺灣桃園地方法院民事判決  九十一年度訴字第一六九二號
    原      告    甲○○
?
                  丙○○
    共      同
    訴訟代理人    黃德財律師
    被      告    乙○○      .
    訴訟代理人    袁健峰律師
                  陽文瑜律師
右當事人間請求損害賠償事件，本院判決如左：
    主    文
原告之訴及假執行之聲請均駁回。
訴訟費用由原告負擔。
    事    實
壹、原告方面：
一、聲明：
（一）被告應給付原告甲○○新台幣（下同）三十二萬六千七百六十七元，及自起訴
      狀繕本送達被告翌日起至清償日止，按年息百分之五計算之利息。
（二）被告應給付原告丙○○四十萬元，及自起訴狀繕本送達被告翌日起至清償日止
      ，按年息百分之五計算之利息。
（三）並陳明願供現金或等值之臺灣銀行可轉讓定期存單為擔保宣告假執行。
二、陳述：
（一）原告二人係夫妻關係，於民國（下同）八十九年五月十九日，原告甲○○母親
      沈宛真不幸逝世，身後留有土地、房屋、存款、股票等財產，為辦理其所留遺
      產之繼承分配及繳納遺產稅等事宜，原告甲○○乃委託專任代書之被告負責辦
      理，雙方並簽訂委託契約，議定酬金六萬元，原告甲○○且已於同年五月三十
      一日先行支付酬金三萬元予被告，並將相關不動產權狀影本、身份資料等交付
      予被告。詎被告於接受委託後一段時間均未有進一步消息，原告幾經連絡未果
      ，乃自行向國稅局查詢，國稅局始寄發繳納遺產稅款通知，命繳納遺產稅款一
      百九十九萬九千六百四十四元，原告刻與被告聯絡，然被告僅對伊未收到繳款
      通知正本表示不滿，未善盡善良管理人之責任儘速針對通知內容是否有誤予以
      查核，嗣經原告甲○○自行逐項檢查方發現該遺產稅繳款通知有重複列計之錯
      誤，要求被告向國稅局申復，被告卻推諉不願處理，反要原告自行向國稅局申
      辦，原告只得自行向國稅局提出申復並申請延期二月繳款。後原告得知原告之
      母尚有八十六年綜合所得稅款短繳，可向國稅局補申報為被繼承人債務，原告
      遂於九十年二月十五日再度函請國稅局重新計算，經更正後應繳納金額為一百
      七十一萬二千零五元。較原應繳納金額減少二十八萬七千六百三十九元。
（二）又因原告甲○○接獲外交部部令需至匈牙利任外交工作，乃於九十年七月五日
      交付已簽妥之遺產稅與贈與稅實物抵繳申請書、委任書及全體繼承人抵繳同意
      書等文件予被告，隨即原告夫妻二人離台前往匈牙利任職。詎被告明知以實物
      抵繳遺產稅必先以被繼承人銀行存款扣繳後不足額部分方得申請以實物抵繳，
      卻漏未告知原告等，致原告原簽立之遺產稅與贈與稅實物抵繳申請書、委任書
      及全體繼承人抵繳同意書等文件無法使用，且須有原告甲○○執有之沈宛真印
      鑑、存摺方得領取存款繳稅，股票部份也須重新核算，原告甲○○不得已委請
      原告丙○○放下急待處理之事務返回台灣處理系爭遺產稅繳納事宜，致原告丙
      ○○支出於同年七月二十四日購買商務艙機票返台之機票費用。
（三）甚者，於原告丙○○返台與被告僱請助理至國稅局辦理遺產稅繳交手續時，被
      告復強迫原告丙○○放棄實物抵繳溢價部份四千一百二十八元之股票金額，捐
      贈政府。緣被告行為遇事推託、一再出錯，為保障自己權益，原告乃委請訴外
      人張天欽律師出面協助，發函代為聯絡、關心，且原告丙○○得空復於同年九
      月二十六日返台以查察辦理細節，系爭委託事宜始於九十年十一月三十日辦理
      完成。
（四）另原告丙○○於九十年七月二十六日抵台後，原與被告約定於同月三十日下午
      一時許在原告台北住家樓下見面，同往有關機關辦理遺產稅抵繳相關事宜，未
      料該日因颱風緣故各政府機關均停止上班，故前開約定自應取消，豈知被告竟
      因於約定時間未見原告丙○○於樓下，即逕自到樓上原告住家門口連續猛按電
      鈴達二十分鐘，又叫來管區警員及該里里長，欲命令、脅迫原告丙○○交出代
      保管之被繼承人沈宛真印鑑章、股票及存款簿等，致原告甚感受羞辱。
（五）按受任人處理委任事務，應依委任人之指示，並與處理自己事務為同一注意，
      其受有報酬者，應以善良管理人之注意為之；又受任人因處理委任事務有過失
      ，或因逾越權限之行為所生之損害，對於委任人應負賠償之責。民法第五百三
      十五條、第五百四十四條分別定有明文。本件被告對於原告甲○○所委任事務
      未善盡其善良管理人應盡之注意，反而事事均由原告甲○○自行辦理完成，致
      原告需耗費時間、金錢、精神，被告自無權收受服務費，爰請求被告退還所收
      三萬元服務費，及依前後二次遺產稅申報差額二十八萬七千六百三十九元為標
      準，作為懲罰被告違約賠償原告之損失，被告並應賠償原告因被告之故被迫放
      棄之實物抵繳溢價款四千一百二十八元、另委請律師發函費用五千元，爰起訴
      請求如聲明第一項。
（六）另按因故意或過失，不法侵害他人之權利者，負損害賠償責任。不法侵害他人
      之身體、健康、名譽、自由、信用、隱私、貞操，或不法侵害其他人格法益而
      情節重大者，被害人雖非財產上之損害，亦得請求賠償相當之金額。民法第一
      百八十四條第一項前段、第一百九十五條第一項分別定有明文。原告丙○○為
      處理系爭遺產稅事宜，先後於八十九年七月二十六日、同年九月二十六日二次
      返台，支出機票費用二十萬元，就此部分爰由原告甲○○授權原告丙○○依委
      任之法律關係，請求被告賠償。另就被告於九十年七月三十日當天對原告所為
      騷擾行為，已侵害原告丙○○之自由權、居住權、隱私權及人格權，蓋原告丙
      ○○為法律學教授，執教於泰國法政大學，在社會、鄰里間有一定地位、名聲
      ，被告所為似原告丙○○作何不法勾當，令原告難堪且無法適懷，亦依侵權行
      為法律關係，請求被告賠償原告丙○○慰撫金二十萬元，爰起訴如訴之聲明第
      二項。
三、對被告抗辯之陳述：
（一）原告甲○○係於八十九年五月三十一日與訴外人即另一繼承人郭伊凡共同委託
      被告處理遺產稅繳交相關事宜，並當場交付權狀、身分證、私章等物，而由被
      告親自簽收。僅因另一委託人郭伊凡之堅持，始於八十九年七月二十二日與被
      告簽訂委任契約書，兩造間委任關係並非如被告辯稱自八十九年七月二十二日
      才開始。且因委任期間原告多次聯絡被告未果，被告又不主動告知進度，原告
      甲○○不得已只好自行與國稅局聯絡。且原告於收到核定通知書後立即去電告
      知被告，並將核定內容傳真至被告事務所，被告辯稱其未收到核定資料且原告
      未要求其申復云云，與事實不符。另被告抗辯早已向原告說明遺產稅抵繳方式
      ，也與事實不符，蓋如被告早已告知，何以毫無意見收受原告初次提供抵繳所
      需文件，並於原告交付之全體繼承人抵繳同意書上填載股票抵繳價值？原告又
      何需重複浪費時間、金錢、人力再次交付抵繳所需文件予被告？足見被告抗辯
      內容不可信。
（二）又證人范僑耘於庭訊時自承未見過原告甲○○，至見過原告丙○○時間則在台
      北，即兩造約定要去台灣銀行及稅捐處之時，其卻又證稱在辦遺產稅抵繳前，
      原告等勾填實物抵繳，伊曾聽聞被告告知不可以如此勾寫等語，顯然證述前後
      不符，其證言不足採信。
三、證據：提出委任契約書、被告出具簽收單、致財政部國稅局更正及申覆書、原告
    致財政部臺北市國稅局函文、遺產稅與贈與稅實物抵繳申請書、遺產稅與贈與稅
    實物抵繳委任書、全體繼承人抵繳同意書、律師函、收據、遺產稅繳清證明書、
    財政部台北市國稅局八十九年度遺產稅以實物抵繳稅款轉帳通知書、明細表、信
    用卡支出明細、原告傳真函、護照影本各一紙、機票影本四紙、財政部台北市國
    稅局八十九年度遺產稅繳款書二紙、財政部台北國稅局遺產稅核定通知書三紙等
    為證，並聲請訊問證人汪吉秋及大安分局羅斯福路派出所或大安分局警員。
貳、被告方面：
一、聲明：駁回原告之訴及假執行之聲請。如受不利判決願供擔保請准宣告免為假執
    行。
二、陳述：
（一）被告否認於處理原告甲○○所委任事務時有過失，蓋原告甲○○係於八十九年
      七月二十二日正式簽立委任契約書，委任被告辦理繼承有關事宜，被告則於同
      月二十七日向台北市國稅局提出遺產申報，而被告為辦理本件遺產稅申報事宜
      ，除要求原告甲○○提供被繼承人沈宛真之財產資料外，尚向居留美國之訴外
      人即原告甲○○之姊郭伊凡透過傳真方式取得參考資料，另向訴外人鼎康證券
      公司取得股票集保資料，及詢問各股票公司之股利發放情形、結算沈宛真死亡
      之日止之股票總數，被告確已依實務作法盡可能取得被繼承人財產明細，並無
      違失不當，況無論被告為繼承人整理申報資料是否完備，還須待國稅局透過其
      資料庫查對、核定，而實務上申報資料與核定結果相出入者，比比皆是，尚不
      足據此即認被告有何過失。而原告甲○○未待國稅局寄發遺產稅核定通知書，
      即自行向國稅局取得遺產稅繳款書及核定通知書，致被告未能收受上開資料，
      根本無從核對內容是否有誤，亦無從提出申復，原告豈能事後指摘被告推託不
      願處理？再者，被告早已向原告甲○○說明於申請實物抵繳遺產稅時，如有現
      金、存款時，應先以之繳納稅款，就不足部分再以實物抵繳，惟原告甲○○仍
      堅持己意，要求被告依其指示辦理，並表示其夫即原告丙○○會留在台灣代理
      其本人，配合遺產稅抵繳各項手續，被告只好依原告甲○○指示送件，嗣遭國
      稅局駁回，而原告丙○○又隨同原告甲○○至匈牙利，則原告就此部分支出之
      機票費用自無從要求被告負責。至原告甲○○請求服務費部分，乃依兩造契約
      所給付報酬，原告顯無依民法第五百四十四條規定要求被告返還之理由。而遺
      產稅差額部分，係因原告甲○○未交付資料，致被告無從核對，已如前述，被
      告並無過失，況原告並未因此受有何損害，其請求被告賠償此部份差額，亦屬
      無據。另原告稱被告迫使其放棄溢繳之遺產稅捐贈政府部分，乃原告丙○○為
      原告甲○○之代理人時為原告甲○○所為決定，與被告無關，原告併請求被告
      賠償其此部份損失，實屬荒謬。而被告究有何過失，致原告甲○○受有何損害
      未明，原告其後支出律師費用，亦不知與被告行為有何關聯，原告請求被告賠
      償律師費用云云，亦無理由。
（二）至原告丙○○請求內容，被告與原告丙○○間並無何委任關係存在，且於八十
      九年七月三十日該日，找來警員及里長者，係訴外人即原告甲○○之姊郭伊凡
      ，並非被告，況依原告丙○○陳述該日事發經過，尚不足認為被告有何行為侵
      害原告丙○○何種權利，致原告丙○○遭受損害，原告據此請求被告賠償四十
      萬元，亦無理由。
（三）又依原告甲○○於九十年七月八日傳真予其姐郭伊凡之文件，記載「相關事務
      除由陳代書協助辦理外，我將委託丙○○處理」等語，顯然原告甲○○已要求
      原告丙○○應留在台灣配合辦理遺產繼承事宜，然原告丙○○卻又隨同原告甲
      ○○離台，是縱其後確為辦理遺產繼承而往返匈牙利、台灣兩地，亦係其自己
      行為造成，豈可向被告請求機票費用？且系爭委任契約委任人為原告甲○○，
      而支出機票費用者為原告丙○○，故原告甲○○既未受有損害，要無請求權可
      言。加以依原告丙○○提出機票記載，原告丙○○每次經匈牙利轉機至泰國再
      到台灣，均在泰國停留三、四天，令人質疑原告丙○○究係專程返台抑或順便
      返回台灣。是原告丙○○要求被告負擔其機票損失，亦屬無據。
三、證據：提出甲○○傳真文件一份，並聲請訊問證人范僑耘。
參、本院依原告聲請向財政部台北市國稅局調閱原告之母沈宛真遺產稅申報案卷。
    理    由
一、按訴狀送達後，原告不得將原訴變更或追加，但請求之基礎事實同一者，不在此
    限，民事訴訟法第二百五十五條第一項第二款定有明文。本件原告於起訴時，就
    原告丙○○部分，僅請求被告給付依機票價格計算之二十萬元，惟其亦於起訴狀
    中提及被告於九十年七月三十日至伊家中猛按電鈴、偕同警員及里長欲脅迫其交
    出印鑑章、股票、存款等節，並陳明其請求權基礎包含民法第一百八十四條第一
    項前段，經本院闡明請原告確認就原告丙○○部分請求權基礎何在，乃於九十一
    年十月四日第一次言詞辯論程序中主張就丙○○部分依侵權行為請求，就機票費
    用部分依委任契約與侵權行為損害賠償請求權競合請求，繼於訴訟進行中之九十
    二年一月二十一日言詞辯論期日方清楚表明其請求內容為四十萬元，二十萬元係
    依委任契約請求被告賠償機票費用，另二十萬元則係依民法第一百九十五條規定
    ，請求被告賠償原告丙○○人格權受損之精神慰撫金，核其所為聲明變更屬訴之
    追加。惟原告自起訴之始所主張基礎事實即已包含機票損失及認被告於九十年七
    月三十日之行為構成侵權行為，並已清楚表明請求依據包括委任契約及民法侵權
    行為規定，應認原告所請求之基礎事實同一，故其訴之追加合於前揭規定，自屬
    合法，應予准許，合先敘明。
二、查原告甲○○與丙○○為夫妻關係，因於八十九年五月十九日，原告甲○○母親
    沈宛真不幸逝世，身後留有土地、房屋、存款、股票等財產，為辦理其所留遺產
    之繼承分配及繳納遺產稅等事宜，原告甲○○乃委託專任代書之被告負責辦理，
    雙方並簽訂委託契約，議定酬金六萬元，原告甲○○且已先行支付酬金三萬元予
    被告，被告並於八十九年七月二十六日向財政部台北市國稅局提出遺產稅申報之
    申請，嗣原告甲○○自行向國稅局查詢，國稅局乃於八十九年九月間寄發繳納遺
    產稅款通知、核定通知書予原告甲○○，命繳納遺產稅款一百九十九萬九千六百
    四十四元，經原告甲○○提出申復並申請延期二月繳款，經更正後應繳納金額為
    一百七十一萬二千零五元。而辦理遺產稅抵繳時，原告甲○○原填具遺產稅與贈
    與稅實物抵繳申請書、委任書及全體繼承人抵繳同意書等文件均勾選實物抵繳，
    經國稅局要求先以沈宛真銀行存款抵繳，不足部分再以股票等實物抵繳，原告甲
    ○○乃委請原告丙○○返回台灣處理系爭遺產稅繳納重新填載事宜，原告丙○○
    遂購機票於同年七月二十六日自匈牙利返回台灣，惟原告丙○○於填載全體繼承
    人抵繳同意書時就抵繳溢價部份勾選同意捐贈政府，系爭遺產稅申報案件終於九
    十年九月間辦理完成，原告丙○○復於同年九月二十六日購機票返台等情，有原
    告提出委任契約書、致財政部國稅局更正及申覆書、原告致財政部臺北市國稅局
    函文、遺產稅與贈與稅實物抵繳申請書遺產稅、贈與稅實物抵繳委任書、全體繼
    承人抵繳同意書、遺產稅繳清證明書、財政部台北市國稅局八十九年度遺產稅以
    實物抵繳稅款轉帳通知書、信用卡支出明細、護照影本、機票影本、財政部台北
    市國稅局八十九年度遺產稅繳款書、財政部台北國稅局遺產稅核定通知書等為證
    ，並經本院依原告聲請向財政部台北市國稅局調閱原告之母沈宛真遺產稅申報案
    卷查核明確，且為兩造所不爭執，均堪信為真實。
三、原告甲○○部分：
（一）原告甲○○以被告：(1)於八十九年五月三十一日委任被告後，被告遲至同年七
      月二十六日始代為申請遺產稅申報，(2)申報後因稅額核定錯誤，原告要求被告
      代為申復，被告置之不理，故申復及其後稅額重新核定均由原告自行辦理，(3)
      被告明知以實物抵繳遺產稅必先以被繼承人銀行存款扣繳後不足額部分方得申
      請以實物抵繳，卻漏未告知原告等，致原告原簽立之遺產稅與贈與稅實物抵繳
      申請書、委任書及全體繼承人抵繳同意書等文件無法使用，乃再委請原告丙○
      ○購買機票自匈牙利返回台灣處理系爭遺產稅繳納事宜，(4)被告復強迫原告丙
      ○○放棄實物抵繳溢價部份四千一百二十八元之股票金額，捐贈政府，(5)又因
      原告認為被告遇事推託、一再出錯，為保障自己權益，再委請訴外人張天欽律
      師出面協助，發函代為聯絡、關心，(6)且原告丙○○復於同年九月二十六日返
      台以查察辦理細節等情，依民法第五百四十四條規定，請求被告退還所收三萬
      元服務費，及依前後二次遺產稅申報差額二十八萬七千六百三十九元為標準，
      賠償被告違約所致原告之損失，並請求被告賠償因被告之故被迫放棄之實物抵
      繳溢價款四千一百二十八元、另委請律師發函費用五千元。被告則否認原告係
      於八十九年五月三十一日即委任被告代為處理遺產稅申報事宜，並陳明縱原告
      早於該時即已委任，但因申報遺產稅應備資料繁多，被告申報遺產稅核定過程
      並無違失，且原告自行向國稅局取得核定通知書，致被告無從核對、提出申復
      ，再者，被告早已向原告甲○○說明於申請實物抵繳遺產稅時，如有現金、存
      款時，應先以之繳納稅款，就不足部分再以實物抵繳，惟原告甲○○堅持己意
      ，要求被告依其指示辦理，並表示其夫即原告丙○○會留在台灣代理其本人，
      配合遺產稅抵繳各項手續，被告只好依原告甲○○指示送件，原告丙○○卻又
      隨同原告甲○○至匈牙利，至原告放棄溢繳之遺產稅捐贈政府部分，乃原告丙
      ○○為原告甲○○之代理人時為原告甲○○所為決定，與被告無關，原告其後
      支出律師費、原告丙○○再於九十年九月返台之費用，也與被告無涉等語置辯
      。
（二）按受任人因處理委任事務有過失，或因逾越權限之行為所生之損害，對於委任
      人應負賠償之責。民法第五百四十四條固有明文。惟按損害賠償之債，以有損
      害之發生及有責任原因之事實，並二者之間，有相當因果關係為成立要件。故
      原告所主張損害賠償之債，如不合於此項成立要件者，即難謂有損害賠償請求
      權存在。最高法院四十八年台上字第四八一號、三十年上字第一八號判例可資
      參照。又所謂相當因果關係，依學說及實務通說見解，係指依經驗法則，綜合
      行為當時所存在之一切事實，為客觀之事後審查，認為在一般情形上，有此環
      境，有此行為之同一條件，均發生同一之結果者，則該條件即為發生結果之相
      當條件，行為與結果即有相當之因果關係。反之，若在一般情形上，有此同一
      條件存在，而依客觀之審查，認為不必皆發生此結果者，則該條件與結果並不
      相當，不過為偶然之事實而已，其行為與結果間即無相當因果關係。經查，本
      件兩造不爭執原告甲○○與被告間就遺產稅申報事宜存在者為委任契約關係，
      被告並因此受有報酬，被告自有依約以善良管理人之注意為原告甲○○辦理申
      報遺產稅事宜之義務，苟被告有怠於為原告甲○○辦理申報遺產稅情形，或申
      報資料填載有誤，或應告知注意事項未告知，未盡有償受任人應注意之善良管
      理人注意義務，自屬有過失。然縱被告有過失，原告甲○○亦須因被告之過失
      行為而受有損害，方符於請求損害賠償之要件。
（三）但查，就(1)部分，即認原告主張其於八十九年五月三十一日已委任被告申報遺
      產稅等節為真，惟按被繼承人死亡遺有財產者，納稅義務人應於被繼承人死亡
      之日起六個月內，向戶籍所在地主管稽徵機關依本法規定辦理遺產申報，又納
      稅義務人違反第二十三條規定，未依限辦理遺產稅申報者，按核定應納稅額加
      處一倍至二倍之罰鍰，其無應納稅額者，處以九百元之罰鍰，遺產及贈與稅法
      第二十三條第一項前段、第四十四條分別定有明文，原告復自承其被繼承人沈
      宛真係於八十九年五月十九日死亡，則被告於八十九年七月二十六日申報遺產
      稅，尚未逾法定應申報期間，於原告權益無何危害，原告又未能證明兩造曾經
      約定被告應於何期限以前辦理系爭遺產稅申報而被告已逾越該期間，及其因被
      告遲至八十九年七月二十六日始提出遺產稅申報受有何損失，則原告就被告此
      部分行為，尚無請求損害賠償之依據。另就(2)部分，原告丙○○於訴訟中自承
      渠夫婦於因等待過久，自行打電話至國稅局詢問，要求國稅局將公文寄予原告
      等，渠等並未告知被告等語（九十一年十月二十五日言詞辯論筆錄），雖原告
      主張渠等曾傳真國稅局函文傳真予被告，被告要求原告自行處理云云，但為被
      告所否認，原告復未就其主張此部分事實舉證以實其說，尚難信其主張事實為
      真正，況縱認其確曾傳真予被告代為處理申復及延期繳納事項，為被告所拒，
      惟原告自承因其自行申復並申請重新核定稅額後，遺產稅額減少二十八萬七千
      六百三十九元，渠等並未受有損失等語，則原告既未因被告之行為誤納遺產稅
      額致受有何損害，其請求被告賠償因此減少之遺產稅額，自亦無據。再就(3)部
      分，原告主張被告未告知實物抵繳遺產稅必先以被繼承人銀行存款扣繳後不足
      額部分方得申請以實物抵繳，雖為被告所否認，並聲請訊問證人范僑耘到庭具
      結證稱：「在辦遺產稅的時候，他們勾實物抵繳，我們有告訴他不可以這樣做
      ，是陳代書告訴他的，我有聽到」、「遺產稅在接案子時就會跟當事人說如何
      繳納，本件是陳代書去談遺產稅繳納的問題，中間他有跟我確認過，曾經問過
      我是不是要先用現金抵繳，才能用股票抵繳，我說是，大約是在八十九年八、
      九月份問的」等語，惟證人自承未曾見過原告甲○○，僅見過原告丙○○，係
      因其有連同另一繼承人郭伊凡在台北看過原告丙○○，是要去台灣銀行稅捐處
      時等語，則依證人證述首次見過原告丙○○時間係在因原告原勾選實物抵繳方
      式不合於法令規定，遭國稅局要求補正之後，豈可能在此之前原告填載遺產稅
      與贈與稅實物抵繳申請書、委任書及全體繼承人抵繳同意書等時已然見過原告
      等，其證言內容前後矛盾，參以證人范僑耘原受雇被告擔任助理，並參與遺產
      稅抵繳流程，其證言或因此有所隱瞞，尚無足憑信，而被告既係以其身為代書
      之專業能力接受原告委任為其辦理遺產稅申報事宜，自應詳知相關法令規定、
      忠實告知客戶並要求客戶辦理，否則，即難認為已盡其善良管理人之注意義務
      ，是被告就原告主張其未善盡善良管理人注意義務之事實如抗辯其已善盡相關
      注意，自應由被告就此已盡相關注意情節負證明之責，被告就此既未能提出證
      據證明其抗辯內容為實在，堪信原告主張之事實為真正。然原告主張其因被告
      未告知實物抵繳之法令規定，所受之損害為原告丙○○為此需花費機票費用搭
      機返台處理，而原告丙○○於本院審理中自承搭機返台費用係其支出（九十二
      年二月十八日言詞辯論筆錄），並提出信用卡明細為證，則支出機票費用者既
      為原告丙○○，原告甲○○並未因此受有何損害，其要無何損害賠償請求權。
      繼就(4)部分，原告主張被告迫使原告丙○○放棄實物抵繳溢價部份四千一百二
      十八元之股票金額云云，亦為被告所否認，而依原告提出全體繼承人抵繳同意
      書記載，該抵繳同意書第一項即明白寫明抵繳尚有不足部份或有溢價部份應如
      何處理，且係以勾選方式供繼承人填載，又該抵繳同意書全文僅二條，內容並
      無特別複雜難懂之處，各條款字體亦堪認足以引起填載人之注意，而原告丙○
      ○於填載系爭抵繳同意書時年逾五十歲，據原告自承係法律學系教授，自有相
      當社會歷練，且教育程度頗高，復因原告甲○○信任而委其處理遺產稅繳納事
      宜，衡情應有辨識該抵繳同意書內容所載繼承人權利義務之能力，原告又未能
      提出證據證明被告有以何不法手段脅迫原告丙○○為如此填載情事，則原告丙
      ○○為如此填寫當係因其為原告甲○○之代理人，為原告甲○○所為決定，與
      被告行為無涉，原告主張其因此受有損失云云，即無從請求被告賠償。又就(5)
      及(6)，原告甲○○主張其為保障自己權益，乃委請訴外人張天欽律師出面協助
      ，發函代為聯絡、關心，並委請原告丙○○於同年九月二十六日返台以查察辦
      理細節部分，核其此部分行為乃原告甲○○主觀考量而為，其所支出此部分費
      用，乃因原告自己行為而支出，與被告受委任處理事務無關，其此部份損失自
      亦無從請求被告賠償。
（四）綜合前述，被告為原告甲○○處理委任事務，雖有部分疏失，然原告無法證明
      其因被告行為遭受何實際損失，其所主張諸如前後二次遺產稅申報差額二十八
      萬七千六百三十九元、實物抵繳溢價款四千一百二十八元及委請律師發函費用
      五千元等，復難認與被告行為間有何相當因果關係，至原告已繳納服務費三萬
      元，乃原告甲○○依兩造間委任契約所給付報酬，系爭委任契約又無何解除、
      消滅之事由，原告亦無依民法第五百四十四條規定要求被告返還之理由。從而
      ，原告甲○○據此主張被告應賠償其所受損失共計三十二萬六千七百六十七元
      ，即屬無據。
四、原告丙○○部分：
（一）按訴訟信託為我國民事訴訟法所不允許，查兩造不爭執系爭申報遺產稅之委任
      契約受任人為被告，委任人則為原告甲○○，原告丙○○雖以其為處理系爭遺
      產稅事宜，先後於八十九年七月二十六日、同年九月二十六日二次返台，支出
      機票費用二十萬元，就此部分由原告甲○○授權原告丙○○依委任之法律關係
      ，請求被告賠償云云。然於此情況下理應以原告甲○○為債權人，對被告請求
      賠償，尚不得以原告丙○○自己為債權人訴請被告賠償。又按債權債務之主體
      ，應以締結契約之當事人為準（最高法院四十年台上字第一二四一號判例參照
      ）。是如非締結契約之債權人，即不得基於契約對該契約債務人為請求。雖原
      告丙○○主張上開機票費用係由其所支出等語，惟其既非委任契約當事人，自
      無從基於原告甲○○授權，或基於自己意思，依委任契約向被告請求賠償此部
      份損害二十萬元。
（二）另按因故意或過失，不法侵害他人之權利者，負損害賠償責任。不法侵害他人
      之身體、健康、名譽、自由、信用、隱私、貞操，或不法侵害其他人格法益而
      情節重大者，被害人雖非財產上之損害，亦得請求賠償相當之金額。民法第一
      百八十四條第一項前段、第一百九十五條第一項固有明文。惟非財產權之損害
      應以受害人之人身權於客觀上、基於一般經驗判斷是否可認為受有損害為斷，
      至受害人主觀上是否感受損害，則非認定標準。原告丙○○雖以於九十年七月
      三十日下午，被告至原告住家門口連續猛按電鈴達二十分鐘，又叫來管區警員
      及該里里長，欲命令、脅迫原告丙○○交出代保管之被繼承人沈宛真印鑑章、
      股票及存款簿等，致原告甚感受羞辱為由，主張被告行為已侵害其自由權、居
      住權、隱私權及人格權云云，然依原告丙○○陳述當日事發經過，乃當日伊在
      家中，被告在樓下敲門並按電鈴，伊從對講機有看到警察在場，伊不理，後里
      長打電話進來，問伊為何不給私章，語氣很像恐嚇等語（九十二年二月十八日
      言詞辯論筆錄），則被告行為僅按電鈴，至多包含找來警察及請里長打電話給
      原告丙○○，且原告自承其所採取之態度乃不予置理，自難認為原告之身體及
      精神上自由活動有受被告之不法干涉而侵害其自由權，或被告之行為有故意偷
      窺或揭露原告丙○○個人或家庭生活而侵害其隱私權之情形，又警察乃執行公
      務之人，依一般社會常情，常人應不致因見警察在場即認原告丙○○有何不法
      勾當，警察如未有如逮補、拘提或侵害原告身體之行為，尚非可以認為原告丙
      ○○之社會地位或名聲即受有損害，而里長致電原告電話中苟確有恐嚇語氣，
      亦係里長個人行為，原告本得依法向該名里長主張權利，亦難據此認為被告對
      原告丙○○有何侵權行為，雖原告丙○○自覺難堪而無法適懷，惟原告主張事
      實既核與侵權行為要件不符，其請求被告賠償慰撫金二十萬元，亦無理由。
五、綜上所述，原告甲○○、丙○○分別依民法第五百四十四條規定及民法第五百四
    十四條與第一百八十四條第一項前段、第一百九十五條第一項規定請求被告賠償
    渠等損失，然就原告甲○○部分，原告未能證明其因被告行為受有何實際損害，
    且其所舉損害項目又與被告行為核無相當因果關係，從而，其據此請求被告賠償
    三十二萬六千七百六十七元，及自起訴狀繕本送達被告翌日起至清償日止，按年
    息百分之五計算之利息，於法未合，應予駁回。另原告丙○○並非委任契約當事
    人，為兩造所不爭，其所主張被告侵權行為事實亦未足認合於侵權行為法律規定
    ，從而，其主張被告應賠償其四十萬元，及自起訴狀繕本送達被告翌日起至清償
    日止，按年息百分之五計算之利息，亦無理由，應予駁回。原告之訴既經駁回，
    其聲請宣告假執行亦失所附麗，應併予駁回。
六、原告丙○○雖聲請訊問證人即里長汪吉秋及大安分局羅斯福路派出所或大安分局
    警員，惟證據調查原由法院衡情裁量，若認事實已臻明瞭，或不必要之證據方法
    ，自不為當事人請求所拘束，可即行裁判，無庸再為調查（民事訴訟法第二百八
    十六條但書參照），而證據於訴訟上之用處，乃用以證明當事人主張之事實為真
    正，如無論當事人所主張事實真正與否，均無礙於法院就某事項已得心證，當事
    人仍聲明關於該事項之證據方法，法院自無調查之必要。本件原告丙○○主張被
    告侵權行為之事實，即認為真，亦不足認被告有構成侵權行為，原告因此得請求
    損害賠償之情形，已如前述，則原告聲請訊問證人即無必要，附此敘明。
七、結論：原告之訴為無理由，依民事訴訟法第七十八條、第八十五條第一項前段，
    判決如主文。
中      華      民      國    九十二    年      三      月    二十五    日
                                        臺灣桃園地方法院民事第二庭
~B法      官  管靜怡
右為正本係照原本作成
如對本判決上訴須於判決送達後廿日內向本院提出上訴狀
中      華      民      國    九十二    年      三      月    二十七    日
~B書  記  官  趙芳媞


司法院資訊處製作；財團法人民間司法改革基金會備份。
